臺灣高雄地方法院刑事判決　　　　　　　　　　　　　　九十四年度簡上字第六號
　　上　訴　人　臺灣高雄地方法院檢察署檢察官
　　被　　　告　甲○○　男　四.
右列上訴人因被告違反商標法等案件，不服本院高雄簡易庭九十三年度簡字第五五五
九號，中華民國九十三年十一月二十九日所為第一審判決（聲請簡易判決處刑書案號
：臺灣高雄地方法院檢察署九十三年度偵緝字第一五一九號），提起上訴，本院管轄
之第二審合議庭判決如左：
    主  文
原判決撤銷。
甲○○連續行使偽造私文書，足以生損害於公眾及他人，累犯，處有期徒刑伍月，如
易科罰金，以參佰元折算壹日。
扣案之仿冒米酒參仟肆佰陸拾瓶，均沒收。
    事  實
一、甲○○於民國八十四年間因妨害家庭等案件，經臺灣高等法院高雄分院以八十五
    年上更一字第三八五號判決判處妨害家庭部分有期徒刑三年四月，妨害風化部分
    有期徒刑一年六月，應執行有期徒刑四年，於八十八年八月二十三日縮短刑期假
    釋出監，並於九十年四月二十一日保護管束期滿執行完畢。猶不知悔改，明知紅
    標米酒之圖樣，係臺灣省菸酒公賣局（於九十一年七月一日改制為臺灣菸酒股份
    有限公司，下稱菸酒公司）向經濟部智慧財產局申請註冊，並取得商標專用權之
    商標，指定使用於商標法施行細則第四十九條第三十三類之米酒商品，且仍在專
    用期間內，任何人未經商標專用權人之同意或授權，不得於同一商品或類似商品
    ，使用相同之註冊商標，或販賣此種商品；復明知真實姓名年籍不詳，綽號「屏
    東權」者販賣米酒上之商標係屬仿冒，且其上具有私文書性質之酒瓶標籤上標示
    具有特許證性質之「專賣憑證」亦屬偽造，竟為轉售營利，基於販賣仿冒商標商
    品、行使偽造私文書及行使偽造特種文書之概括犯意，於九十二年五月二日及同
    年月十七日，分二次在高雄市○○○○道下，以每箱新臺幣（下同）七百元之價
    格（一箱二十瓶，玻璃瓶裝，每瓶零點六公升裝），向「屏東權」共販入一百餘
    箱紅標米酒，並旋即將上開米酒藏放在屏東縣東港鎮○○街八十一號旁之倉庫內
    伺機販賣。嗣甲○○自同年月二十日起，至同年月二十七日中午十二時許為警查
    獲時止，將上開米酒以每箱九百元之價格，連續販賣予包括其弟邱育祥、其不知
    名之友人等不特定之消費者牟利，共售出四箱，足以生損害於菸酒公司對於酒類
    專賣資料管理之正確性及消費大眾。嗣於同年月二十七日中午十二時許，於上址
    倉庫內為警查獲，並扣得仿冒玻璃瓶裝紅標米酒三千四百六十瓶（一百七十三箱
    ）。
二、案經臺灣菸酒股份有限公司訴由屏東縣警察局東港分局報告臺灣屏東地方法院檢
    察署呈請臺灣高等法院高雄分院檢察署核轉臺灣高雄地方法院檢察署檢察官偵查
    後聲請簡易判決處刑。
    理  由
一、右開犯罪事實，業據被告甲○○迭於警詢、檢察官偵查及本院審理中坦承不諱，
    核與告訴代理人乙○○於警詢及偵查中所指訴之情節相符，復據證人廖清山、莊
    秋璋陳述綦詳，並有現場照片三十三幀及扣案紅標米酒三千四百六十瓶足資佐證
    。而扣案之「紅標米酒」商標經臺灣菸酒公司林口印刷廠鑑定，確係仿冒之商標
    ，此有該廠九十二年十一月二十日台菸酒林印字第０九二０００三七一一號函、
    九十三年八月三十日台菸酒林印字第０九三０００二六一四號函、中華民國商標
    註冊證等附卷可稽。從而，本案事證已臻明確，被告犯行洵堪認定，自應依法論
    科。
二、查扣案之米酒瓶上所貼之商品標籤，其上載有商品名稱、內容成分、製造商等，
    足以表彰該酒類之來源，自屬刑法第二百十條所規範之私文書，另標籤紙上附有
    前臺灣省菸酒公賣局之「專賣憑證」，該憑證係由改制前之公賣局所核發，亦屬
    特許證之一種，是被告明知扣案米酒均屬偽造之私酒，卻仍販入後再賣予他人牟
    利，自該當於行使偽造私文書及行使偽造特許證之犯罪構成要件，而足以生損害
    於前公賣局對於酒類販賣管理之正確性及消費大眾。另按被告犯罪後，商標法業
    於九十二年五月二十八日修正公布，並於同年十一月二十八日施行，原商標法第
    六十三條業已修正為新法第八十二條（條文內容不變），經比較新舊法，兩者刑
    度相同，依刑法第二條第一項前段規定，自應適用新法。被告明知未得商標權人
    同意，於同一商品，使用近似於告訴人註冊商標之圖樣之商品，猶意圖販賣而輸
    入。是核被告所為，係犯商標法第八十二條、第八十一條第一款之明知為未得商
    標權人同意，於同一商品，使用相同之註冊商標之商品而販賣罪，刑法第二百十
    六條、第二百十條之行使偽造私文書罪，及刑法第二百十六條、第二百十二條之
    行使偽造特種文書罪。被告先後多次行使偽造私文書、行使偽造特種文書及販賣
    仿冒商標商品之犯行，均時間緊接，犯罪方法相同，且分別觸犯構成要件相同之
    罪名，顯係基於概括犯意反覆為之，均應依連續犯規定，分別論以一罪。被告以
    同一連續販賣之犯行，同時觸犯上揭三罪，為想像競合犯，應從一重之連續行使
    偽造私文書罪處斷。被告所犯上揭行使偽造私文書部分犯行，雖未據檢察官聲請
    簡易判決處刑，惟此部分犯行與檢察官聲請簡易處刑部分，有想像競合犯之裁判
    上一罪關係，本院自應一併予以審理。又被告前於八十五年間，因妨害風化等案
    件，經法院判處有期徒刑四年確定，嗣於九十年四月二十一日執行完畢，有臺灣
    高等法院被告全國前案紀錄表一份在卷可查，其受有期徒刑之執行完畢，五年以
    內再犯本件有期徒刑以上之罪，為累犯，應依法加重其刑。原審經比較新舊法，
    認應以修正前之商標法較有利於行為人，依刑法第二條第一項但書規定，被告應
    以修正前商標法規定處斷，容有未洽，檢察官依此提起上訴，指摘原審判決適用
    法律錯誤，請求撤銷改判，為有理由。原判決既有上述可議，自屬無可維持，應
    予撤銷改判。爰審酌商標具有辨識商品來源之功用，企業者通常經過相當時間並
    投入大量資金於商品之行銷及品質之改良，始得使該商標具有代表一定品質之功
    能，被告竟為貪圖小利，販賣品質低劣之仿冒米酒，破壞商品交易秩序，損害真
    正商品所表彰之商譽及品質甚大，且危害消費大眾之身體健康，惟念被告犯後坦
    承有販賣犯行，及其犯罪手段、所得利益、扣案之仿冒米酒數量甚多等一切情狀
    ，量處如主文所示之刑，並諭知易科罰金之折算標準。扣案之仿冒米酒三千四百
    六十瓶，均係被告所販賣之仿冒商品，應依商標法第八十三條規定，均宣告沒收
    。
據上論斷，應依刑事訴訟法第四百五十五條之一第一項、第三項、第三百六十九條第
一項前段、第三百六十四條、第二百九十九條第一項前段，商標法第八十二條、第八
十一條第一款、第八十三條，刑法第二條第一項前段、第十一條、第五十六條、第二
百十條、第二百十二條、第二百十六條、第五十五條、第四十七條、第四十一條第一
項前段，罰金罰鍰提高標準條例第一條前段、第二條，判決如主文。
本案經檢察官丙○○到庭執行職務。
中      華      民      國    九十四   年      二      月       十七    日
                                  臺灣高雄地方法院刑事第八庭
                                      審判長法  官    陳樹村
                                            法  官    吳俊龍
                                            法  官    林意芳
右正本證明與原本無異。
不得上訴。
　　　　　　　　　　　　　　　　　　　　　　書記官    曾秀鳳
中      華      民      國    九十四   年      二      月       十七    日
附錄本判決論罪之法條：
中華民國刑法第二百一十條
(偽造變造私文書罪)
偽造、變造私文書，足以生損害於公眾或他人者，處五年以下有期徒刑。
修正前商標法第六十三條
明知為前條商品而販賣、意圖販賣而陳列、輸出或輸入者，處一年以下有期徒刑、拘
役或科或併科新臺幣五萬元以下罰金。
中華民國刑法第二百一十二條
(偽造變造特種文書罪)
偽造、變造護照、旅券、免許證、特許證及關於品行、能力服務或其他相
類之證書、介紹書，足以生損害於公眾或他人者，處一年以下有期徒刑、
拘役或三百元以下罰金。
修正前商標法第六十四條
犯前二條之罪所製造、販賣、陳列、輸出或輸入之商品不問屬於犯人與否，沒收之。
中華民國刑法第二百一十六條
(行使偽造變造或登載不實之文書罪)
行使第二百十條至第二百十五條之文書者，依偽造、變造文書或登載不實
事項或使登載不實事項之規定處斷。
商標法第八十一條
未得商標權人或團體商標權人同意，有下列情形之一者，處三年以下有期徒刑、拘役
或科或併科新臺幣二十萬元以下罰金：
        一、於同一商品或服務，使用相同之註冊商標或團體商標者。
        二、於類似之商品或服務，使用相同之註冊商標或團體商標，有致相關消費
            者混淆誤認之虞者。
        三、於同一或類似之商品或服務，使用近似於其註冊商標或團體商標之商標
            ，有致相關消費者混淆誤認之虞者。
商標法第八十二條
明知為前條商品而販賣、意圖販賣而陳列、輸出或輸入者，處一年以下有期徒刑、拘
役或科或併科新臺幣五萬元以下罰金。
